臺北高等行政法院裁定　　　　　　　　　　　　　　九十二年度訴字第一六三三號
　　原　　　告　甲○○
　　被　　　告　經濟部
　　代　表　人　乙○○部長）.
　　訴訟代理人　丁○○兼送達.
　　　　　　　　丙○○
右當事人間因銓敘事件，原告不服行政院中華民國九十二年二月十二日院臺訴字第○
九二○○八一二六九號訴願決定，提起行政訴訟，本院裁定如左：
　　主  文
原告之訴駁回。
訴訟費用由原告負擔。
　　事  實  及  理  由
一、事實概要：原告原服常備軍官役，任職國防部中山科學研究院第二研究所主計組
    副組長，於民國（下同）八十二年四月十六日轉任經濟部工業局會計室薦任第八
    職等專員，八十五年七月十三日轉調經濟部能源委員會（以下簡稱能源會）會計
    室會計管理師，核定薪級為事業機構分類職位第十一職等本俸一級，由中國石油
    股份有限公司（以下簡稱中油公司）支薪。嗣能源會以原告任職經濟部工業局會
    計室期間已具有二年考列乙等以上年終考績之年資，依經濟部核釋之原則，得按
    年提敘薪級為第十一職等三級，乃以八十七年三月十七日能（八七）人字第０二
    六七四號函核定提敘其薪級為第十一職等三級，追溯自其報到日起生效，並請中
    油公司人事處補發薪給及獎金等差額。原告於九十年六月間以其調任能源會時之
    俸級為第八職等年功俸二級，依行政、教育及公營事業人員相互轉任採計年資提
    敘官職等級對照表，應提敘為分類職位第十一職等七級云云，向銓敘部陳情。經
    銓敘部轉經濟部交能源會以九十年十一月六日能（九０）人字第０九三四九號書
    函答覆原告，謂其前經改核定為第十一職等三級在案，擬以薦任第八職等年功俸
    二級換敘為分類職位第十一職等七級，尚無相關法令可資援用，歉難辦理等語。
    原告復於九十一年二月間就同一事件向行政院主計處陳情。經主計處就原告曾任
    中校四年之軍職年資可否再行提敘薪級四級，成為十一職等七級一節，轉經濟部
    會計處交能源會依相關規定審慎考量，並將處理情形逕復原告。能源會乃再向經
    濟部請求解釋，經濟部以九十一年七月二日經人字第０九一００一一０九九─０
    號書函答覆，能源會人事室於收文後，即於九十一年七月三日以簽辦單引述該函
    釋，謂原告中校四年年資，於前任經濟部工業局會計室專員，經銓敘為薦任第八
    職等年功俸二級時，已據以提敘四級，轉任本會後，中校四年年資可否再行提敘
    四級一案，經查被告所屬事業機構人事管理準則及其實施要點並無相關規定，宜
    本於同一年資不重複採計提敘之原則，依各該事業機構相關規定辦理等語，會辦
    能源會會計室（按原告為會計室承辦人）。原告於會辦知悉後，針對該簽辦單不
    服，以其轉調能源會時具有相當分類職位第十一職職等六年考績年資（軍中中校
    四年、工業局二年），依一考績年資提敘一級原則，應提敘為第十一職等七級；
    又公務機關、軍職、各事業間之體系制度不同，相互轉任人員之年資認定，應以
    行政、教育及公營事業人員相互轉任採計年資提敘官職等級對照表為依據，予以
    重新採計，並無重複採計問題，且中油公司表示軍職年資可予提敘，能源會不予
    採計其經銓敘部依法銓敘之四年軍職年資，形同連降四級，嚴重損害其權益云云
    ，向行政院提起訴願，經遭駁回，遂向本院提起本件行政訴訟，請求撤銷訴願決
    定及原處分，並命被告核定原告自八十五年七月十三日到職時之支薪等級為十一
    等七級。
二、按行政程序法第二條所稱行政機關，係指代表國家、地方自治團體或其他行政主
　　體表示意思，從事公共事務，具有「單獨法定地位」之組織。本件雖係能源會所
    為拒絕提敘薪級事件，而能源會目前之組織依據仍係行政院於六十八年核定之「
    經濟部能源委員會暫行組織章程」，「經濟部能源局組織條例」草案雖已於九十
    年間送請立法院審議，惟尚未經三讀通過，從而，能源會組織既尚未法制化，並
    無獨立員額編制及預算，不具單獨之法定地位，自不符「行政機關」之定義，而
    僅具經濟部內部單位之性質。職是，本件能源會基於授權與內部分工，依法作成
    意思表示，應視為經濟部所為之意思表示。故原告提起本件行政訴訟，以經濟部
    為被告，其被告當事人堪稱適格。
三、按行政訴訟法第四條第一項規定：人民因中央或地方機關之違法行政處分，認為
    損害其權利或法律上之利益，經依訴願法提起訴願而不服其決定者，得向高等行
    政法院提起撤銷訴訟。而此所謂行政處分，依訴願法第三條第一項規定係指中央
    或地方機關就公法上具體事件所為之決定或其他公權力措施而對外直接發生法律
    效果之單方行政行為而言。至行政機關所為單純事實之述或理由之說明，既不
    因該項述或說明而生何法律上之效果者，自非行政處分，人民即不得對之提起
    訴願，改制前行政法院四十四年判字第十八號、六十二年裁字第四十一號著有判
    例。又凡行政機關以已有行政處分存在，不得任意變更或撤銷為原因，明示或默
    示拒絕當事人之請求，甚至在拒絕之同時為先前處分添加理由者，均屬重覆處分
    ，不生任何法律效果，其訴願期間仍自先前處分生效起算（吳庚著，行政法之理
    論與實用，增訂六版第三百十七頁參照）。故行政機關之答覆若僅將前調查處理
    經過情形，重行明，而仍維持前原處分，未有所變更，即難謂係一新處分性質
    ，自不得以同一法律關係事件，更為爭執，改制前行政法院五十六年判字第三五
    五號判決亦載明斯旨。次按行政處分於法定救濟期間過後，即發生形式確定力，
    處分相對人原則上即不得再對之表示不服（訴願法第十四條第一項、第七十七條
    第二款參照），除非符合行政程序重開之要件（行政程序法第一百二十八條參照
    ），或經原處分機關或其上級機關依職權予以撤銷或變更（訴願法第八十條第一
    項前段、行政程序法第一百十七條參照），否則處分相對人即無再爭執之餘地。
四、查原告原服常備軍官役，任職國防部中山科學研究院第二研究所主計組副組長，
    於八十二年四月十六日轉任經濟部工業局會計室薦任第八職等專員，銓敘部依行
    為時後備軍人轉任公職考試比敘條例（第二條第二項：所稱公職，暫以公務人員
    為限）及其施行細則（參照第十條，轉任時可以按其軍職年資比敘相當俸給者，
    均限於須經銓敘之職位）規定，採計其中校四年年資，銓敘提敘四級為第八職等
    本俸五級在案。經兩年考列乙等以上之年終考績，於八十五年晉為八職等年功
    俸二級，旋於同年七月十三日轉任能源會會計室會計管理師。於轉調能源會任職
    前，雖經該會請由會計室忻主任轉知其等級將核敘為事業機構分類職位第十一職
    等一級，並經其同意後辦理商調轉任在案，惟原告於八十五年七月十三日到職後
    ，即於同年九月十日陳請重新核定其等級，主張應以其調任能源會時之俸級第八
    職等年功俸二級（七年年資）直接換為事業機構分類職位第十二等五級（見原
    處分卷附件七），案經該會執行秘書核批：「依商調前本人八十五年六月十二日
    批示辦理。」，原告復於八十六年十月二十四日與該室忻主任簽陳有關其轉任提
    敘疑義，主張應採計其年資核實提（見本院卷原證三），原告於本院審理時亦
    稱：「我起初的簽呈即已要求十一等七級，因為十二等四級相當於十一等七級。
    我認為轉任時應由十一等一級加七級為十一等八級，相當於十二等五級，所以才
    於簽呈寫為十二等五級」（按分類職位第十二等五級之薪點，其實是相當於十一
    等十級）。足見原告於起初的簽呈即已要求採認其軍中中校四年及工業局二年之
    年資。惟經能源會報經被告於八十七年一月十四日以經（八七）人字第八六０四
    ０六九六函核釋，謂有關行政機關調任事業機構之年資採計及提敘等事宜，應適
    用「行政、教育、公營事業人員相互轉任採計年資提敘官職等級辦法」等相關規
    定辦理（原處分卷附件八），該會乃僅採計原告於經濟部工業局會計室期間所具
    有二年考列乙等以上年終考績之年資（不採計其軍中中校四年之年資），於八十
    七年三月十七日以能（八七）人字第０二六七四函核定提敘其等級為十一職等三
    級，並自其到職之日起生效（本院卷原證十五），原告於本院審理時坦承此核定
    函於當月就已會到能源會會計室，伊已將該函影印下來，大概同年四、五月薪水
    就補進來等情不諱，惟原告並未在法定期間內提起訴願，足見本件原告由工業局
    會計室專員轉任能源會會計管理師，有關其年資採計及提敘，是否可採計其中校
    四年之軍職年資事件，經被告所屬能源會於八十七年三月十七日以能（八七）人
    字第０二六七四函核定提敘其等級為十一職等三級後，應已確定。詎原告遲至九
    十年六月間以其調任能源會時之俸級為第八職等年功俸二級，依行政、教育及公
    營事業人員相互轉任採計年資提敘官職等級對照表，應提敘為分類職位第十一職
    等七級云云，向銓敘部陳情，因能源會所屬人員係適用國營事業機構分類職位，
    並未納入銓敘部銓敘範圍，銓敘部乃轉經濟部再交所屬能源會以九十年十一月六
    日能（九０）人字第０九三四九號書函答覆原告，謂其前經改核定為第十一職等
    三級在案，並說明「本案台端擬以薦任第八職等年功俸二級直接換敘為分類第十
    一職等七級，尚無相關法令可資援用，歉難辦理」等語（本院卷原證五），足見
    被告所屬能源會之書函僅係重申同一事件已有行政處分存在，明示拒絕原告之請
    求，並為先前處分添加理由而已，揆諸前開說明，僅屬重覆處分（非行政處分）
    ，不生任何法律效果，其訴願期間仍自先前處分生效起算，原告主張上開能源會
    九十年十一月六日能（九０）人字第０九三四九號書函係第二次裁決（具行政處
    分之性質）云云，容有誤會。原告復於九十一年二月間就同一事件向行政院主計
    處陳情，經主計處就原告曾任中校四年之軍職年資可否再行提敘薪級四級，成為
    十一職等七級一節，轉經濟部會計處交能源會依相關規定審慎考量，並將處理情
    形逕復原告。能源會乃再向經濟部請求解釋，經濟部以九十一年七月二日經人字
    第０九一００一一０九九─０號書函答覆，能源會人事室於收文後，即於九十一
    年七月三日以簽辦單引述該函釋，謂原告中校四年年資，於前任經濟部工業局會
    計室專員，經銓敘為薦任第八職等年功俸二級時，已據以提敘四級，轉任本會後
    ，中校四年年資可否再行提敘四級一案，經查被告所屬事業機構人事管理準則及
    其實施要點並無相關規定，宜本於同一年資不重複採計提敘之原則，依各該事業
    機構相關規定辦理等語（本院卷原證九），會辦至能源會會計室，因原告為會計
    室承辦人，乃由其會簽意見。查該簽辦單僅係機關內部各單位間之會簽意見，不
    具行政處分之形式與實質（行政程序法第九十二條、第九十六條參照），自非行
    政處分，原告卻以該簽辦單為行政處分，提起訴願（見訴願卷第四頁），已有未
    合，其提起本件行政訴訟後，又主張該簽辦單係第二次裁決（具行政處分之性質
    ），亦有誤會，對之提起撤銷訴訟，自有未合。至於該簽辦單所引述之被告九十
    一年七月二日經人字第０九一００一一０九九─０號書函謂「行政機關人員轉調
    事業機構，其原任軍中職務年資能否提敘事宜，經查『經濟部所屬事業機構人事
    管理準則』及其實施要點並無相關規定，本案情形宜本於同一年資不重複採計之
    原則依各該事業機構相關規定辦理」等語（本院卷原證八），亦僅係被告向能源
    會核釋有關行政機關人員轉調事業機構，其原任軍中職務年資能否提敘事宜，其
    中關於本案部分之解釋，乃補充同一事件先前處分不准採計原告在軍中職務年資
    之理由為「經濟部所屬事業機構人事管理準則」及其實施要點對此並無相關規定
    可以依循等語，亦非行政處分，自不能對之提起撤銷訴訟。故本件申請案之訴願
    期間仍應自先前處分（即被告所屬能源會八十七年三月十七日以能（八七）人字
    第０二六七四函）於同月到達原告時起算。原告遲至九十一年七月三十日始向行
    政院提起訴願，顯已逾法定不變期間，且針對非屬行政處分之簽辦單，提起訴願
    ，自難謂合法。訴願機關，本應不予受理，卻為實體審查，以原告由行政機關轉
    調事業機構之年資採計及提敘等事宜，應適用「經濟部所屬事業機構人事管理準
    則」及「行政、教育、公營事業人員相互轉任採計年資提敘官職等級辦法」等相
    關規定辦理，該等法令並無軍職年資採計提敘之規定，能源會未准提敘軍職年資
    ，並無違誤等為由，駁回其訴願，惟結論尚無抵觸，原告復對之提起本件撤銷及
    課予義務訴訟，亦非合法，應予駁回。
五、依行政訴訟法第一百零七條第一項第十款、第一百零四條、民事訴訟法第九十五
    條、第七十八條，裁定如主文。
中　　華　　民　　國　　九十三　　　年　　　六　　　月　　　　十一    　日
                                  臺北高等行政法院  第二庭
                                            審判長  法  官　姜素娥
      　　　　　　　　　　　　　　　　　　　　      法　官　吳東都
      　　　　　　　　　　　　　　　　　　　　      法　官　林文舟
右為正本係照原本作成。
如不服本裁定，應於送達後十日內向本院提出抗告狀（須按他造人數附繕本）。
中　　華　　民　　國　　九十三　　　年　　　六　　　月　　　　十一　　　日
                                                    書記官  余淑芬
